【裁判字號】    89,上訴,4355
【裁判日期】    900413
【裁判案由】    妨害自由
【裁判全文】
臺灣高等法院刑事判決                          八十九年度上訴字第四三五五號
    上  訴  人  臺灣臺北地方法院檢察署檢察官
    被      告  甲○○
    選任辯護人  李勇三
    被      告  辛○○
                戊○○
右上訴人因被等因妨害自等案件，不服臺灣臺北地方法院八十八年度訴字第一四七四
號，中華民國八十九年十月十九日第一審判決（起訴案號：臺灣臺北地方法院檢察署
八十八年度偵字第六二二八號）提起上訴，本院判決如左：
    主  文
上訴駁回。
    理由
一、公訴意旨略以：被告辛○○、戊○○二人曾與告訴人庚○○合夥經商，且告訴人
    委託戊○○向案外人吳石龍訂約購買台北縣泰山鄉土地五筆，告訴人另向被告辛○○之友人邱寶珠調借新台幣（下同）一百萬元未還，渠等金錢糾葛不斷，被告
    詹、林二人對告訴人心生不滿，竟勾結黑道幫派份子被告甲○○，擬議綁架告訴
    人勒索金錢，遂基於共同犯意聯絡，由被告戊○○於民國（下同）八十七年六月
    二十一日晚間約請告訴人翌日見面，告訴人不知是計，遂同意見面，雙方於同年
    月二十二日下午二時四十五分許，在台北市○○○路三十二號紅茶店見面，寒喧
    數句後，被告戊○○與甲○○事先埋伏之黑道份子數名即入店強押庚○○至店外
    ，驅車前往台北市北投區紗帽山一帶山區民宅，自當天下午四時起，在該屋非法
    拘禁告訴人，黑道份子數人不停毆打告訴人，逼問其財產狀況及資金流向，並恐
    嚇稱若不配合就要將告訴人活埋等語，使告訴人心生畏懼，至當天下午五時三十
    分許，黑道份子再度強押庚○○上車，轉赴山區鐵皮屋，繼續非法拘禁告訴人並
    一再毆打以及持菜刀恐嚇告訴人，逼問金錢流向，惟一無所獲，至當晚八時許，
    被告甲○○與辛○○押同告訴人赴台北市北投區○○○路○段二一九巷三弄七號
    即告訴人債權人乙○○之住宅，要乙○○勸導告訴人，但乙○○不願捲入糾紛，
    僅虛與委蛇，以致不了了之，黑道份子心有未甘，仍恐嚇告訴人稱若不解決，至
    二十三日凌晨即予活埋等語，使告訴人心生畏懼，然告訴人堅稱自己並無資力，
    被告逼問未果，揚言製造假車禍，要把告訴人推落山崖致死等語，使告訴人心生
    畏懼，至同年月二十三日凌晨四時許，被告甲○○與辛○○夥同黑道份子多人，
    強押告訴人上車前往山區，聲稱要製造假車禍使告訴人墜崖，然告訴人仍不願交
    出財產，被告等人心有未甘，不欲就此罷手，乃將告訴人押往台北市○○○路○
    段三十二號樓上某層，繼續逼問，並數度變更拘禁地點，告訴人恐懼黑道將其殺
    害，為求脫身，表示願向友人丁○○借款一百萬元提供被告等人，然聯絡結果，
    丁○○無法在短期內籌足一百萬元而作罷，告訴人無奈，祇得請公司職員壬○○
    將車號ＱＯ─二一三○號自用小客車交付被告白、詹二人，被告甲○○始允告訴
    人離去，然仍命告訴人約期付款，告訴人懾於被告甲○○黑道勢力，於同年六月
    廿四日，被被告辛○○、戊○○及二名姓名不詳之黑道份子押往台北市○○路二
    四四號「中國典舖」，將該車典當予該當舖負責人己○○，得款十五萬元，被告
    辛○○當場將錢取走。因認被告三人所為，均係犯刑法第三百零二條第一項、第
    三百零五條之罪嫌云云。
二、按犯罪事實應依證據認定之，無證據不得推定其犯罪事實；不能證明被告犯罪者
    ，應諭知無罪之判決，刑事訴訟法第一百五十四條、第三百零一條第一項分別定
    有明文。又事實之認定，應憑證據，如未能發現相當證據，或證據不足以證明，
    自不能以推測或擬制之方法，為裁判基礎（最高法院四十年台上字第八六號判例
    參照）；且認定犯罪事實所憑之證據，雖不以直接證據為限，間接證據亦包括在
    內，然而無論直接證據或間接證據，其為訴訟上之證明，須於通常一般之人均不
    致有所懷疑，而得確信其為真實之程度者，始得據為有罪之認定，倘其證明尚未
    達到此一程度，而有合理之懷疑存在而無從使事實審法院得有罪之確信時，即應
    由法院為諭知被告無罪之判決（最高法院七十六年台上字第四九八六號判例參照
    ）。刑事訴訟法第一百五十五條第一項規定：證據之證明力，由法院自由判斷。
    然此並非謂法官對於事實之認定得流於專斷，其對事實所為認定仍須經過合理之
    推理過程。此合理之推理過程，除實定法所明文規定之證據法則外，法官仍須受
    二大原則─即論理法則及經驗法則之拘束，以論理法則及經驗法則為事實之判斷
    基準。最高法院五十三年台上字第二○六七號判例對此亦揭示「證據之證明力如
    何，雖屬於事實審法院自由判斷職權，而其所為判斷，仍應受經驗法則與論理法
    則之支配」。亦即對該事實之存在不存在與否，於訴訟上之證明可達於有高度之
    蓋然性為已足，當然於刑事程序上，認定犯罪事實存在之此種高度之蓋然性必需
    「超越合理之懷疑」，使通常一般人均不致有所懷疑，而得確信其真實方可。如
    證據之本身依照吾人日常生活經驗所得之定則觀察，尚非無疑竇時，則遽難採為
    判決之基礎（最高法院四十八年度台上字第四七五號判例參照）。末按，告訴人
    之告訴，係以使被告受刑事訴追為目的，是其陳述是否與事實相符，仍應調查其
    他證據以資審認，必被害人所述被害情形，無瑕疵可擊，且就其他方面調查，又
    與事實相符，始足據為有罪判決之基礎。且告訴人之指訴，係以使被告判罪處刑
    為目的，故多作不利於被告之陳述，自不得以其指訴為被告犯罪之唯一證據。亦
    有最高法院五十二年台上字第一三○○號、三十年上字第八一六號判例意旨、八
    十一年度台上字第三五三九號、八十四年度台上字第五三六八號裁判意旨可資參
    照。
三、公訴人認被告甲○○、辛○○、戊○○三人涉有妨害行動自由、恐嚇危害安全罪
    嫌，無非係以告訴人警訊中之指訴，告訴人親筆簽名之被擄始末報案書，與證人
    王陌阡、壬○○、丁○○、李國鎮、丙○○、己○○、乙○○警訊之證述情節相
    符，及偵查卷附不動產買賣契約書影本、認證信函影本、認證書影本等件，為其
    主要論據。訊據被告甲○○坦承八十七年六月二十二日下午、二十三日上午，與
    告訴人、辛○○、乙○○碰面，告訴人於八十八年六月二十三日下午，另電請其
    司機壬○○將車號ＱＯ之二一三○號自用小客車交予辛○○，及於八十八年六月
    二十四日下午，在李（國鎮）代書事務所與戊○○、辛○○、丁○○、丙○○等
    人碰面，嗣由戊○○、辛○○陪同告訴人將上開汽車開至中國當鋪典當之事實；
    被告辛○○坦承因告訴人向其友人邱寶珠調借一百萬元未還，與告訴人經多次協
    調解決之道，嗣由伊陪同告訴人、戊○○典當上開汽車，而先後取得二十萬元之
    事實，被告戊○○坦承告訴人曾委託由伊出名與地主吳石龍、丙○○簽約購買台
    北縣泰山鄉○○○段大窠坑小段地號六二一之五、六二二之五、六二二之七、六
    三一之一、六三三之五等地號土地之不動產賣賣契約，於八十七年六月二十二日
    下午二、三時許，與告訴人相約在臺北市○○○路三十二號二樓紅茶店碰面後，
    告訴人為二名男子開車帶走之事實；惟均堅詞否認有何強押告訴人索債，夥同黑
    道兄弟妨害告訴人行動自由、恐嚇告訴人之犯行，被告甲○○辯稱：八十七年六
    月二十二日晚上，伊經辛○○通知，意欲就告訴人前向其借用支票一事，質問與
    告訴人如何解決，而一同前往乙○○住處，當時乙○○、辛○○、告訴人三人，
    就告訴人偽刻乙○○印章，盜賣乙○○土地一事，談至深夜十一時許，因告訴人
    與辛○○及伊個人之債務部份，尚未談妥，遂決定離開何宅，轉往伊家中續行協
    商，嗣告訴人提議向乙○○調借款項，乃於翌日上午九時許，再度折回何宅，惟
    因乙○○不願借錢，告訴人不得以始轉向丁○○調錢，等候丁○○回電期間，渠
    等均在何宅喝酒、聊天，直至上午十一時許，因告訴人稱下午二時與地主丙○○
    等人相約在李國鎮代書事務所碰面，渠等始告離去。詎趕赴李代書事務所，方知
    碰面時間改為二十四日下午二時，但因丁○○表示要到李代書事務所，伊等乃在
    該處等候，告訴人於等候中表示倘丁○○不肯借錢予告訴人，告訴人願將車子供
    作擔保，同日下午四時許，丁○○到達後，表明無錢可借告訴人，告訴人乃電請
    司機將汽車交予辛○○，相約翌日下午告訴人還錢時，即歸還告訴人暫時質押之
    上開汽車，迨翌日（即八十七年六月二十四日）下午，丁○○逕指責伊騙錢，伊
    方知告訴人向丁○○謊稱將原應交付地主之二百萬元，分予伊四、五十萬元花用
    ，令伊名譽受損後，甚為氣憤，在告訴人現身時即指摘告訴人。其後，告訴人表
    示無法籌款清償邱寶珠一百萬元，故決定先以汽車向當鋪質押借款，在典當得款
    後，告訴人與戊○○、辛○○與伊同至伊家附近之小歇茶坊用餐，告訴人指訴情
    節或係因伊當著丙○○、丁○○之面，揭穿告訴人詐騙定金二百萬元之手法，甚
    感難堪，懷恨在心之誣指等語。被告辛○○辯稱：伊因告訴人向其友人邱寶珠調
    借一百萬元後，分文未償，且所騙同意出名擔任告訴人實際主導之公司負責人，
    因此背負鉅額債務，告訴人詐欺前科累累，為逃避債務，始編設不實之被擄始末
    情節，意欲逃避債務等語。被告戊○○辯稱：八十七年六月二十二日下午，伊應
    告訴人之邀，在青島東路紅茶店與告訴人及出資買受土地之丁○○見面，丁○○
    入座未久，即有二位中年人進來，其中一人稱要請告訴人至家裡談話，告訴人面
    露不情願之臉色，並請該名男子坐下來一起談，但該名男子自稱是乙○○，已找
    告訴人許久，有重要之事不便在該處談，因雙方口氣、面色均甚怪異，告訴人與
    該二名男子離開後，伊與丁○○隨即跟到門口，見告訴人等三人同搭乘一輛白色
    車子離去，經丁○○記下車號向警界朋友詢問，確認車子為乙○○所有，翌日上
    午伊到達青島東路辦公室，因未能與告訴人取得聯繫，乃電告地主丙○○將約定
    時間改為次日（即二十四日）下午同一時間，且因懷疑呂祁祖是否遭告訴人利用
    耍弄，才順道問呂祁祖是否要與告訴人見面，自八十七年六月二十二日下午三時
    至同年月二十四日下午二時止，伊均未與辛○○、甲○○、告訴人三人謀面，與
    乙○○亦不認識，且倘伊真欲提供訊息供人找告訴人逼討債款，直接提供告訴人
    負責之冠暄公司地址即可，豈會愚笨至叫人當場在伊面前將告訴人強行帶走，八
    十七年六月二十四日下午在李國鎮代書事務所，告訴人騙丁○○二百萬元之事被
    當場揭穿，當日下午告訴人同意將車子典當用以償還邱寶珠一百萬元，並由告訴
    人建議找認識的位在吉林路之當鋪典當，價錢較好商量，後始至林森北路紅茶店
    用餐，實際上告訴人害伊背負林典墉二百萬元及林志松六十萬元之債務，且告訴
    人另冒用吳文輝之名義，偽造吳石龍之簽名，偽造一份不動產契約書，告訴人壞
    事作盡，卻反誣指伊與甲○○、辛○○妨害自由，顛倒黑白等語。
四、經查：
（一）告訴人之告訴係以使被告受有罪判決為目的，證據法則上不得以告訴人之指訴
      為不利於被告判決之唯一證據，業如前最高法院之判決意旨所述，告訴人親筆
      簽名之被擄始末報案書，其證據證明力實等同於告訴人之指訴，二者無何不同
      ，自當就被告指訴及被擄始末之情節，與證人無瑕疵可指之證詞前後勾稽相符
      ，始得採為證據，合先說明。
（二）細審證人王陌阡於警訊中之證詞，全無具體指摘被告三人有何告訴人所指妨害
      行動自由、恐嚇危害安全犯行之證述，所證情節莫非係證人王陌阡於八十七年
      四月底某日下午，與告訴人相偕購買東西時，告訴人與不知名之人連絡後，獨
      自進入位於臺北市○○○路（或西寧南路）之彰化飯店，經過三至五分鐘，有
      六個人（其中二人為被告辛○○、甲○○）與告訴人一同自飯店出來後，告訴
      人即與該六人一同離去，約二十分後返回汽車停放處，惟經詢問告訴人緣由，
      告訴人並未告知發生何事等情（見偵查卷第十七、十八頁），核與公訴人上開
      起訴之被告等人涉及於八十七年六月二十二日下午二時四十五分許起至八十七
      年六月二十四日典當汽車時止，妨害告訴人行動自由、恐嚇危害安全罪行，根
      本毫無關係，公訴人逕認證人王陌阡所證情節與告訴人指訴之情節相符，容有
      誤會。實則，依告訴人庚○○於警訊中所指述，伊尚有在八十七年四月下旬遭
      被告甲○○限制自由云云，對此，治安法庭曾詢告訴人當日如何脫身，告訴人
      稱：「因為甲○○的同夥有一名男子說要甲○○拿出證據出來如果有証據証
      明我積欠仲介費，當然我會拿出來，如果甲○○能拿出證據來他要「挺」他，
      但如果甲○○不能拿出証據出來，他就不要「挺」甲○○並說這樣做比較合
      乎江湖道義，但甲○○還是一直逼我要拿出仲介費用出來，該名男子就說，甲○○你這樣做太魯莽了，我們不敢再「挺」你了，後來甲○○才放我走」云云
      ，非惟無其他證據足以證明，且依告訴人所言，其之所以得脫身之緣故在於與
      被告甲○○同去之男子見被告拿不出証據証明陳某有積欠仲介費，決定不「挺
      」被告甲○○，致被告甲○○不得不放伊走，按此更足証明其對被告甲○○所
      為之本案指訴根本為偽。蓋由告訴人陳某自撰「被擄始末」所描述之八十七年
      六月廿二日至廿四日遭被告擄走經過以觀，陳某係指被告甲○○為幫眾之首，
      既是如此，被告甲○○又何需別人挺伊始敢向陳某索仲介費？而倘被告甲○○
      需他人挺之才能為索取仲介費之舉，則向陳某勒索一千萬元豈非更要他人鼎力
      協助？然在此階段，被告甲○○又被告訴人描述為「大哥」級人物顯見告訴
      人所述前後矛盾，殊無足取。
（三）證人乙○○（現更名為何茂森）於本院調查中證稱：「告訴人陳良他有欠我貳
      億柒千萬元，包括跟我借的錢及貸款的錢拿走，庚○○用我的土地去貸款，庚○○跟我說土地（在台北縣泰山鄉的土地，庭呈設定契約書正本）貸款先還我
      以前貸款的錢，再借新的錢，他說貸款的錢會還給我，台北縣泰山農會並有出
      清償證明，提出清償證明正本，我的土地提供給庚○○後，我有把以前的貸款
      茶店還清後，結果庚○○向台北縣泰山農會謊報本來他項權利、清償證明遺失
      ，但這些證件都在我這裡，庚○○申請到新的證件資料後，就到別的農會貸款
      五、六千萬元，用我的好幾塊土地、房子貸款，我有跟告訴人庚○○說，告訴
      人庚○○欠我將近二億元的錢，我只要他還我伍仟萬或六千萬元就好，我現在
      住的天母房子，也被法院拍賣中。提出告訴人庚○○的支票及客票正本經參酌
      。法官閱覽後，當庭交還予證人乙○○，並命影本附卷。」（見本院卷第七十
      八頁、第一０六頁），並有抵押權設定契約書、他項權利證明書、告訴人庚○○所簽發之支票十一紙及其所交付由陳良發等簽發之支票四紙在卷足憑（見本
      院卷第一二０頁至第一二三頁），堪信本件告訴人與證人乙○○之間存有巨額
      之債務問題未決。且證人乙○○就案發期間與告訴人、被告甲○○、辛○○見
      面之情形，復經其於原審到庭結證稱：八十七年六月二十二日下午，其偕同司
      機（即表弟）癸○○開車至位於臺北市○○○路之上開紅茶店，將告訴人接至
      其天母住處，討論告訴人如何解決土地買賣二億元債務之事，事後告訴人以電
      話找來被告辛○○及甲○○，翌日上午，渠等三人再度至其住處，彼此喝酒、
      談話相談甚久，其間告訴人因欠辛○○一百萬元一事，猶向其調借支票，並未
      見告訴人有何行動自由受限制，或遭勒索贖金情事等見面經過之詳細情節在卷
      （見原審八十八年十二月二日訊問筆錄）。另於本院調查中稱：「（八十七年
      六月二十二日下午有無碰到告訴人庚○○，情形為何？）八十七年六月二十二
      日下午二時多，在青島東路由我表弟癸○○開車在我去的，告訴人庚○○跟我
      說，他常常到青島東路的紅茶店在這個店舖內，我有去找告訴人庚○○三、四
      次，但在八十七年六月二十二日我才碰到告訴人庚○○，是在下午二點多碰到
      ，他在紅茶店，跟另外一個男的及女的在一起，我都不認識，男的是在庭的被
      告被告戊○○在場，至於另外二個被告，我就沒有看到，我有與癸○○一起進
      入紅茶店，我在紅茶店僅有二、三分鐘，告訴人庚○○他們三人在那邊坐，我
      就與告訴人庚○○說，關於我們土地與土地貸款的問題，請他們到我的家裡來
      談，被告戊○○與另壹個女的就站起來，問我是誰，我說我叫乙○○，告訴人
      庚○○他同意到我家談，由癸○○開我的車，歐寶的車子，到天母中山北路七
      段二一九巷三弄七號我的住處，我們也是下午二點多離開紅茶店，癸○○他沒
      有到我家，就先走了，因他住在我家附近。告訴人庚○○在我家談一些土地的
      問題及欠我的債務要如何解決，告訴人庚○○說要把他所有土地賣掉或貸款要
      把錢還給我。」等語（見本院卷第七十七頁、第七十八頁），又稱：「談好到
      晚上七、八點，還請他們吃晚飯並喝啤酒，吃過晚飯後，也是七、八點左右，
      告訴人庚○○扣ＢＢ扣，給壹個姓詹的，就是在庭的被告辛○○，差不多一個
      多小時，被告甲○○、辛○○八點多就到我家來。告訴人庚○○在我家拜託被
      告辛○○到南部貸一筆款，因為他認為辛○○以前有幫他貸一筆款項，被告甲○○說告訴人庚○○借用他支票的事情，跟告訴人庚○○在討論，我看被告甲○○指責告訴人庚○○讓支票跳票，害他們夫妻吵架，後來將近十點，被告甲○○、辛○○他們就離開了。」等語（見本院卷第七十八頁）。綜合證人乙○○所證此節，核與１、證人即乙○○之表弟癸○○於原審調查中所證述：案發
      當天伊與乙○○開車在庚○○至何宅商談土地買賣欠款之事，翌日上午曾受託
      代為購買麥格啤酒供乙○○及告訴人等人繼續把酒暢談等語（見原審八十八年
      十二月二十日訊問筆錄）；２、證人即乙○○之妻陳碧惠於原審調查中所證：
      八十七年六月二十二日下午，由癸○○開車載送乙○○、告訴人到達何宅，告
      訴人就土地糾紛之事，曾提到欲至銀行貸款清償二億元債款，其間告訴人以電
      話通知二位朋友（指甲○○、辛○○）前來，當日晚上十時多告訴人等人始相
      偕離去，翌日告訴人三人再度前來，告訴人拿一張一百萬元支票欲向乙○○調
      錢，惟經乙○○拒絕，二次在何宅均喝了不少酒，家中的酒不夠喝時，甚至要
      癸○○去買麥格啤酒等語（見本院八十八年十二月二十日訊問筆錄）之情節互
      核一致。再者，證人乙○○（於警訊中就告訴人被擄及被限制行動自由及恐嚇
      一事，亦證稱絕無此事，此見諸警訊筆錄所載：「（問：甲○○、辛○○有無
      以庚○○向你勒索新臺幣一千萬元？有無要把〝陳〞推向山崖讓你涉嫌？）沒
      有勒索一千萬元，他們（指甲○○、辛○○、庚○○）在講新臺幣一百萬元之
      事，與我無關，沒有這回事。（問：庚○○是否有為〝白〞、〝詹〞二人製造
      假車禍死亡讓你涉嫌，藉此恐嚇於你？）沒有這一回事」等語（見偵查卷第三
      十一頁反面、第三十二頁正面）自明。查：就八十七年六月二十二日下午是否
      係由乙○○本人前往紅茶店上址以汽車帶走告訴人，攸關證人乙○○是否涉及
      妨害告訴人行動自由之犯行，衡情乙○○絕無為迴護被告，而偽稱其與癸○○
      進入紅茶店內帶走告訴人，延禍上身之可能。參以經原審徵得證人乙○○、癸○○同意後，囑託法務部調查局分別就渠等二人就與告訴人及被告甲○○、辛○○謀面經過之證詞，進行測謊鑑定，經以控制問題法及混合問題法鑑定後，
      復認證人乙○○就當天（指八十七年六月二十二日）渠確曾至紅茶店（位於
      青島東路三十二號）將庚○○接至渠宅；庚○○不是被辛○○等人強押至渠
      宅；渠不知辛○○等人有無限制庚○○行動等問題，均無情緒波動反應，判
      斷應未說謊。證人癸○○對於當天渠曾陪工乙○○至紅茶店將庚○○接至何
      宅；庚○○不是被人強押至何宅；渠未目睹辛○○等人有限制庚○○行動
      情事等問題，亦均無情緒波動反應，判斷亦非說謊。此有法務部調查局八十九
      年四月二十七日（八九）陸（三）字第八九○二四四三六號鑑定通知書一紙附
      卷可稽。揆上，益見證人乙○○、癸○○分於原審及本院所證與告訴人、被告
      甲○○、辛○○碰面之經過情節，堪信與事實相符。另告訴人於本院調查中亦
      供承確有向被告甲○○借支票使用之情（見本院卷第六十三頁），而告訴人庚○○於八十六年七月間簽發支票經由被告辛○○向案外人邱寶珠調現新台幣一
      百萬元，屆期未能兌現，再由告訴人持陳世英所簽發（按邱寶珠於認證信函中
      指稱係告訴人冒用陳世英名義簽發）面額一百萬元本票換回，並提供其弟陳良
      發所有坐落林口鄉○○○段頭胡小段第二之十九、二之二十號二筆土地所有權
      狀質押，有邱寶珠八十七年五月二十九日認證信函、本票及土地所有權狀等件
      在卷足憑（見本院卷第一六二頁至第一六八頁），至於被告戊○○亦曾受告訴
      人庚○○之委託，以戊○○名義向地主吳石龍購買台北縣泰山鄉○○○段大窠
      坑小段六二一之五號等五筆土地，因履約問題待決，復有委託書（見原審卷一
      ）、不動產買賣契約書（見偵查卷第八十五頁至第九十頁）及土地登記簿謄本
      （見偵查卷第九十一頁至第九十五頁）等件附卷足考，可知告訴人庚○○分別
      與被告甲○○、辛○○、戊○○間均存有債務糾葛，其等相約或得知告訴人去
      處，並與告訴人商談如何解決債務問題，乃情理之常，並屬正當權利之行使，
      是被告甲○○所辯伊是被告辛○○介紹而認識庚○○，說有土地要賣，庚○○
      就趁機向伊借票，結果沒有將錢存入而跳票，伊就找被告辛○○，要他負責。
      告訴人庚○○是乙○○及癸○○帶走的（見本院卷第六十二頁、第一０六頁）
      。告訴人庚○○借支票，票到期退票，伊找不到庚○○，就找被告辛○○，八
      十七年六月二十二日說找到人，在乙○○那裡，伊就與被告辛○○到乙○○那
      裡（見本院卷第六十三頁）等語；被告辛○○所辯是告訴人庚○○打ＢＢ扣給
      伊，伊才到證人乙○○的住處，因為被告甲○○也在找告訴人庚○○，要告訴
      人庚○○解決借票跳的問題，才通知甲○○前往（見本院卷第七十九頁）等語
      及被告戊○○所辯伊與丁○○就泰山土地買賣之事，相約在青島東路紅商談如
      何解決，沒多久，進來二個人，是自稱乙○○及一個姓簡的，但簡某沒有講話
      。乙○○說有一些事情要談，到乙○○家談，他們是並肩走出去的，坐一部白
      色的車子走的，告訴人庚○○是自願跟他們走的，我跟證人丁○○有出去看，
      且證人丁○○有將車號抄走，丁○○並向當警察的朋友查證，也確定是乙○○
的車子（見本院卷第六十二頁）等詞，堪予採信。
（四）告訴人庚○○經由被告辛○○向邱寶珠調現一百萬元，屆期未能清償，已如前
      述，雙方曾商談如何償還，證人乙○○復於本院調查中證稱：「隔天（即八十
      七年六月二十三日），被告甲○○、被告辛○○他們上午九點又一起到我家來
      找我，被告辛○○跟我說有一個女的朋友邱寶珠，邱寶珠的先生發生車禍死亡
      ，告訴人庚○○要跟我借票或借錢調現壹佰萬元，後來告訴人庚○○也有跟我
      講，告訴人庚○○要跟我借票或借錢調現壹佰萬元（償還邱寶珠），不然邱寶
      珠要告庚○○，但我不借給庚○○並拒絕，告訴人庚○○就另外向被告甲○○
      借票，並在我家打電話給一個姓周的女孩子調現，告訴人庚○○聯絡上後，那
      一個姓周的女孩子沒有來，然後他們就在我家喝二打啤酒，我太太還準備一些
      小菜，當時啤酒還不夠，我就叫黑麥的啤酒喝，告訴人庚○○還喝醉，他要離
      開時，告訴人庚○○還在我家階梯跌倒，沒有人打他，然後他們三人也離開。
      」、「我的家就在山上（台北市○○○路○段二一九巷三弄七號），在甲桂林
      山上進去。」（見本院卷第七十八頁、第七十九頁、第八十頁）、「過二天，
      告訴人庚○○說他欠人家錢，在台北沒有地方住，在南部又不方便，要我替他
      找房子給他住，本來要他到我家住，告訴人庚○○怕債權人找到我家來，我約
      告訴人庚○○二天後到林口交流道會面，我要安排朋友的房子給他住，庚○○
      在五點二十幾分才到，我五點五分到，剛好我車子沒有電，我就聯絡我林口的
      朋友陳永通，陳永通就通知保養廠到現場，更換電池，電瓶換好後，已晚上六
      點多，才到陳永通的住處，然後又與告訴人庚○○談到債務清償的問題，我向
      庚○○表示，只要還我五、六千萬元，保住我天母的房子就可以，告訴人庚○○說過年後會清償，然後我們又喝ＸＯ酒，陳永通也同意給他住，然後大家都
      醉了，就各自回去，之後告訴人庚○○就沒有在與我聯絡了。」（見本院卷第
      七十八頁、第七十九頁），核與被告辛○○於本院調查中供稱：「（問：有無
      拿告訴人庚○○車子去中國當舖典當？為何拿這些錢？）我朋友邱寶珠，因庚○○借的錢，是我經手的。因為庚○○並不認識邱寶珠，在八十六年間，是透
      過我向邱寶珠借壹佰萬元，結果本金、利息都沒有還，人跑也沒有還錢，邱寶
      珠就像我催款，後來邱寶珠就告庚○○詐欺，告後告訴人庚○○也沒有還錢。
      」（見本院卷第一０七頁）；被告甲○○於本院調查中狀稱：「次日（即六月
      廿三日）上午九時許到達乙○○家中，何亦不願借款（給告訴人庚○○），也
      反對在被告簽發之支票背面背書，庚○○乃轉向丁○○小姐調錢，於等候周女
      回電期間大家均在何家喝酒、聊天，直至十一時許因庚○○謂下午二時與地
      主等人在李代書事務所有約而離開。詎於趕赴李代書處，始知改在次日廿四日
      即下午二時許，但丁○○答應要到，故在該址等候。於等候期間雙方提及若周
      小姐無法借款予庚○○又該如何，陳某稱願把車子供為擔保。四時許丁○○到
      ，表示無錢可貸與庚○○，陳某電請司機開車前來即與辛○○下樓，按被告甲○○有他事與朋友聯絡，故僅在樓下，未與陳、詹二人至李代書事務所。待司
      機來到，由庚○○將車交予辛○○，相約明日下午一方還錢、一方還車後，被
      告甲○○與辛○○即先行離去。」等語（見本院第一七二頁、第一七三頁）之
      情節相吻合，此部份亦無任何證據證明被告甲○○、辛○○、戊○○等人有對
      告訴人妨害自由、恐嚇及使其行無義務之事等犯行。檢察官依告訴人之指訴謂
      ：「至同年月二十三日凌晨四時許，被告甲○○與辛○○夥同黑道份子多人，
      強押告訴人上車前往山區，聲稱要製造假車禍使告訴人墜崖，然告訴人仍不願
      交出財產，被告等人心有未甘，不欲就此罷手，乃將告訴人押往台北市○○○
      路○段三十二號樓上某層，繼續逼問，並數度變更拘禁地點，告訴人恐懼黑道
      將其殺害，為求脫身，表示願向友人丁○○借款一百萬元提供被告等人，然聯
      絡結果，丁○○無法在短期內籌足一百萬元而作罷，告訴人無奈，祇得請公司
      職員壬○○將車號ＱＯ─二一三○號自用小客車交付被告白、詹二人，被告甲○○始允告訴人離去。」云云，要屬無據。
（五) 證人李國鎮（即國勝代書事務所負責人）、丙○○（即地主）、己○○其經過
      情形詳述之）於八十七年六月二十四日下午十八時許，庚○○與一位詹（即中
      國當鋪負責人）於警訊中亦僅分別證稱：「（問：你為何前來本分局？) 因庚○○於八十七年六月二十四日下午十五、十六時左右，與甲○○、辛○○到我
      服務公司國勝代書事務所時，我在場，戊○○比白、詹、陳三人早到二十分鐘
      左右。‧‧‧（問：庚○○與白、詹二人至你代書事務所，是否為人『前述之
      人』強行押著？）他們前後到我事務所，我沒有看見白、詹二人押他（庚○○
      ），用手或用器具控制庚○○，但他們是一起來的」（見偵查卷第二十五頁反
      面）、「（問：你是否知悉八十七年六月二十四日下午十四時左右，庚○○因
      何事與何人去何處？當時有何人在場？）八十七年六月二十四日下午十四時左
      右，我在李國鎮代書事務所談論泰山土地的事宜，當時有丁○○、李國鎮、還
      有我在那裏（我們先在那裏），沒多久，辛○○與庚○○一同來，後面跟著甲○○、戊○○（過一會進來）。（問：在李國鎮事務所，你看見庚○○與辛○○、甲○○一起來，情形如來？有無為人（指詹、白等二人）強行押著？）我
      沒有看見庚○○被押著，我看見他們陸陸續續進來。我當時沒有感覺到〝陳〞
      被白等人押」（見偵查卷第二十七頁反面）、「（問：庚○○與何人於何時地
      ？將其所有ＱＯ─二一三○號自小客車典當給你任職之中國當鋪？請將其經過
      情形詳述之）於八十七年六月二十四日下午十八時許，庚○○與一位詹仔（經
      查為辛○○）、一位姓林的（經查為戊○○）及另一位不詳約二十幾歲之年輕
      人，共四位到我中國典鋪內找我，庚○○說因其父親過世，需要錢，要向我調
      借新臺幣二十萬元，他要將其車ＱＯ─二一三○號自小客押在我這裏，我有答
      應他，但我一時無法籌得全數借他，祇能先借他新臺幣壹拾伍萬元，請他隔日
      （在）再前來取餘款新臺幣五萬元，隔（二五）日中午十二時許，由辛○○前
      來取餘款新臺幣五萬元」（見偵查卷第二十九頁反面、第三十頁正面）等語，
      均明確證稱未曾看見或感覺告訴人遭被告甲○○、辛○○及戊○○等人限制行
      動自由；原審調查中，證人李國鎮、己○○、彭聖立、丙○○等人就渠等與告
      訴人及被告等人接觸之親自見聞過程，復分別到庭作證用明真相，證人李國鎮
      證稱：「（問：甲○○有無自己表示他是『牛埔幫』的『牛埔白』？）是事後
      別人告訴我，我沒有當場聽到他自己這樣講。（問：當天有無不愉快之事發生
      ？）當天白與陳先進來，後來詹才又再來，沒有什麼不愉快」等語（見原審八
      十八年十二月二十日訊問筆錄），證人己○○結證：「（問：當車經過？）六
      月二十四日下午五點到六點之間，庚○○、辛○○、戊○○三位及一位二十多
      歲男子一同來。（問：何人表示要當車？）因陳先生也常來當車，我看他來就
      辦手續，前一、二天陳先生有打電話來說要當車，‧‧‧（問：當多少錢？）
      二十萬，當日因很熟，我決定當給他二十萬，因當日當鋪錢不夠，只先給十五
      萬，說隔日在給剩下（的）五萬，當場庚○○有表示（同日）隔日早上由辛○○來拿錢。（問：當場有無人被罵或有恐嚇之情形？）沒有，只是看陳先生好
      像沒有睡覺而已，其他沒有異狀」等語（見原審八十八年十二月二日訊問筆錄
      ），證人即中國當鋪另一負責人彭聖立亦證稱：「（問：庚○○常來當車？）
      十多年前就有來當車。‧‧‧那一次是陳（良現）打電話來，邱（水泉）先生
      接說一會兒要來，後來庚○○、辛○○、戊○○及另一位年輕人我不認識來，
      他（庚○○）表示一定要借二十萬，但我們表示只可以借十萬，但陳說今天今
      天無論如何要二十萬，因那天店已下班，領不到錢，所以只借十五萬，陳並表
      示詹隔日再來拿五萬‧‧‧（問：當車當日情形如何？）沒有異樣。他們（指
      告訴人及被告戊○○、辛○○）常約在我們那裏見面。（問：當車時陳是否被
      押著？）沒有。（問：十五萬交予何人？）陳先生。（問：他有無立即交予他
      人？）沒有」等語（見原審八十八年十二月二十日訊問筆錄），並經證人丙○○到庭證述：「（問：當時有無看到白先生帶了很多的人去現場？）我在解約
      辦好之後我就先走了，走的時候我到樓下後沒有看到有其他怪怪的人在那裡。
      （問：當時甲○○罵庚○○的情況如何？）我也不是很清楚他們的情況，庚○○表現出來的樣子也沒有什麼特別」、「（問：有無看見陳有受傷的樣子？）
      看起來蠻正常的，沒有什麼讓人覺得不正常的，他也一樣有說話，也很自由。
      （問：證人白有無說大家不能動等話語？）我在場時沒有聽到這類的話。（問
      ：你覺得現場是何人在控制？是否是白在控制？）沒有。（問：在現場有無感
      覺陳被押著？）沒有。‧‧‧（問：本件事情後陳有無一直去找你，你勸他說
      要忍耐等話？《提示八十八年度偵字第六二二八號卷八十一頁》有無勸庚○○
      那些話？《提示並告以要旨》這整個事情應該不是如同陳先生所說的，他們的
      整個過程我都不清楚也不知道，我事後在李代書那裡才知道他被綁架之事，我
      沒有與他說過那些要他忍耐的話」等語（見原審八十九年二月二十一日訊問筆
      錄）綦詳，益見渠等所證情節，與告訴人於其所謂「被擄始末」報告中稱：「
      今天（指六月二十四日）下午十四時約定要道李代書處協調解約續約問題，且
      是交付一百萬元給甲○○之約定的時間，說實在的，我不想再與白等三人見面
      ，以免觸景傷情加劇心靈創傷，‧‧‧（甲○○）隨後在眾目睽睽之下夥同辛○○、戊○○又把我押走，剛剛聲稱樓下埋伏了數十位兄弟待命，我不知道有
      多少人，但確定有兄弟在等候分乘兩部車，我被押上昨天交付給他們的車」、
      「到了（指八十七年六月二十四日）下午十七時多，他們已失去耐性還是硬命
      我交錢，最後只得答應將被他們扣留的車子先典當，〝白〞便喚小鬼二人（這
      兩人已不是〝黑仔〞〝目鏡〞）夥同辛○○、戊○○押我去吉林路二四四號中
      國汽車典當，老闆己○○、彭聖立是舊識且先前在電話中已暗示我被控制請求
      協助，否則已下午十七時三十分，又有兄弟等多人進店。豈肯做生意，‧‧‧
      ，我頻向邱老闆眨眼示意，老闆勉強同意辦好手續，當場將十五萬元交由辛○○收訖（另外五萬元具老闆稱，隔天早上友人開一部紅色小車停在門口外，〝
      詹〞入內取款）」、「本人就極力與丙○○溝通，吳請我忍耐並說：『賺錢的
  路很多，這種狀況縱使我們有一千個正當理由可拒絕他們，但我們是一個生意
      人，有公司、家庭，難保他們不會騷擾、報復，我們又能奈何，你發生被綁之
      事感同身受，如果不答應他們的話，我們以後很難安寧，白已放話要和李代書
      車拼，這種指桑罵槐的動作聽了很難過，良現！忍耐！保重！機會還很多，好
      嗎？」（見偵查卷第七十六頁、七十六之一頁、八十一頁）云云等客觀上眾人
      輕易可見之被擄情節，大相逕庭，且無一相符。且告訴人庚○○於六月廿二日
      下午二時許至六月廿三日下午六時止，此段時間若真遭限制自由，以雙方仍約
      定翌日在李國鎮代書事務所見面還款，告訴人庚○○明知次日被告甲○○、辛○○、戊○○均會到場，何以於廿三日分手後不報警，讓警方得在次日將伊所
      稱之共犯即被告甲○○、辛○○、戊○○等三人一舉成擒？且在其所稱遭限制
      自由時間內，既遭毆打、凌虐，甚至有恐嚇要製造假車禍讓其喪命等語，令其
      深感「恐懼無望」，且「完全崩潰無望」，則以告訴人陳某稱被告甲○○等人
      之的目的在於強索錢財，而依其所形容被告等對其行徑，於籌不到錢之狀況下
      ，當能推知廿四日下午前去將有性命之憂，則避之唯恐不及，為何還依約前往
      李代書處？告訴人對此均難自圓其說，因而於治安法庭訊問時改稱「：：結果
      我獲釋放的隔天再到李代書事務所：：竟然發現甲○○及辛○○又在現場：：
      」等語（參見原審卷被証二），惟此與其在警訊及「被擄始末」所載「六月廿
      四日星期三，今天下午十四時約定要到李代書處協調解約續約問題，且是交付
      一百萬元給甲○○等之約定時間」又有不符。尤有甚者，告訴人庚○○稱廿四
      日在李國鎮代書事務所之情形為「：：我進入，甲○○就說他有十幾個兄弟在
      樓下，要我們不要輕舉妄動」云云，然在場之代書李國鎮、丁○○、地主丙○○卻無一聽聞被告甲○○有此等言詞，其中丙○○尚且証述「當時沒有感覺到
      陳被白等人押」、「陳神色很正常」等語，益見告訴人庚○○之指述不實。綜
      合證人乙○○、李國鎮、己○○、丁○○、壬○○等人所為之證詞，非僅均有
      不足為不利被告三人犯罪事實之認定，反有右揭足證八十七年六月二十二日下
      午、八十七年六月二十三日上午，告訴人事實上係隨同乙○○、癸○○至何宅
      後，電邀被告辛○○、甲○○前來，其間彼此把酒暢談，相談甚歡，並無任何
      限制行動自由、恐嚇情事之乙○○、癸○○、陳碧惠等人證詞在卷可資憑採，
      被告甲○○、辛○○、戊○○前開辯稱未授意任何人押走告訴人，或強向乙○○勒索財物一節，經核尚非虛言。公訴人疏未詳為查證，僅以證人所述告訴人
      及被告出現之時間、地點大約一致，即率認告訴人片面所指述上開被擄行動自
      由受限制之情節為真，實嫌無據。
（六）證人丁○○於警訊及偵查中雖證稱：告訴人於八十七年六月二十二日下午二時
      四十五分，被二名不知名男子強行押走等語，然除有積極證據足認渠等所謂「
      強行押走」告訴人之二名男子係被告甲○○三人所指使，或與被告三人有犯意
      聯絡，否則即無從推論告訴人遭人「強行押走」一事，與被告等人有直接關連
      。查證人丁○○警訊中已證稱：告訴人離開前有提到被人押走係因與乙○○之
      間土地的問題（見偵查卷第二十三面）一節，於原審調查中亦經丁○○及壬○○二人分別結證：經丁○○記下載走告訴人汽車之車號後，透過某位任職警界
      朋友之查詢，得知汽車係屬乙○○所有一語（見原審八十九年五月十八日訊問
      筆錄），與證人乙○○、癸○○、陳碧惠證述上開開車將告訴人載至何宅之情
      節亦恰得勾稽相符，更足確信於右揭時地開車載走告訴人之人應係乙○○、癸○○二人無誤。綜此，應係告訴人因與乙○○間有二億餘元債務糾紛，乍見債
      權人乙○○在紅茶店出現，內心雖惶恐萬分卻躲避無門，不得已下，乃隨同乙○○、癸○○至何宅談判債務解決之道。至證人壬○○於警訊及原審調查中雖
      均證稱伊「感覺」告訴人係被人強行押走，然既無從證明係遭被告等人帶走，
      且其於原審亦坦承實際上伊並不知道跟在乙○○汽車後之其他行駛車輛，是否
      屬於同一批人，告訴人返回後並向其說「沒事」、說話之口氣亦甚「普通」甚
      詳（見原審八十八年十二月二日訊問筆錄），足見警訊所載壬○○之證詞並非
      完全與事實或證人本人真意相符。
（七）末查，告訴人前後所指被擄始末之情節，除前開所述與證人乙○○、李國鎮、
      丙○○等所證諸多不合，已歷歷可見外，復有如下之顯然瑕疵可指：
    １、告訴人警訊中指稱甲○○命二名小鬼隨同辛○○、戊○○將其押至中國當鋪
        典當，其在電話中已先向己○○、彭聖立暗示被控制請求協助，且稱己○○
        事後告之：「黑色雅哥最多僅能當十萬元，看我危急純係解圍」云云（見偵
    查卷第七十八、八十四頁）；惟己○○、彭聖立於本院調查中則證稱：其因
        與告訴人熟識，始同意讓告訴人以汽車典當二十萬元，其所見之告訴人除睡
        眠不足外，未見有何遭人恐嚇之異樣，且至典當現場者只有告訴人、辛○○
        、戊○○及另一不知名年輕人四人，並非告訴人所指之二名不知名小鬼陪同
        典當汽車。
    ２、被擄始末中稱：其離開乙○○住處時，因體力不支昏倒在地，全身顫抖、淚
        流滿面地被扶起，乙○○之妻（即陳碧惠）尚向安慰：「要保重，堅強一點
        號好做吧」云云 (偵查卷七十三頁參照) ，然訊之證人乙○○則稱被告因喝
        酒太多，自己下階梯時腳步不穩跌倒，並無告訴人所指被擄體力不支昏倒之
        情事（見原審八十九年二月二十一日訊問筆錄）。
    ３、被擄始末中指稱：八十七年六月二十二日下午，其自紅茶店被擄後，行經北
        投紗帽山方向，「車行數度很快，山路迂迴曲折，可聞到濃濃的硫磺味，可
        說頭昏目眩，肚子一陣反胃直想吐」云云 (見偵查卷六十頁) ，惟倘如其於
        本院調查中所指：車行途中，汽車均開著冷氣，車門、車窗緊閉未開之情形
        ，如何會有告訴人所謂聞到「濃濃的」硫磺味道，而令其一陣頭昏目眩，不
        實指訴之情於此亦顯而易見（見原審八十九年二月十四日訊問筆錄）。
    ４、告訴人於被擄始末中稱：據當鋪老板己○○向其告稱典當翌日早上由辛○○
        前往取款五萬元云云（見偵查卷第七十八頁），言下之意係謂被告辛○○未
        經其同意，強行代其取走五萬元餘款，然如前所述，證人己○○、彭聖立已
        結稱：告訴人當場表示剩餘之五萬元餘款，翌日由被告辛○○翌日前來拿取
        等情無訛。況被告三人倘確係強逼告訴人典當其所有汽車，衡情在被告辛○○、戊○○及告訴人三人均與中國當鋪負責人己○○熟識之情形下，為避免
        擄人犯行因之曝光，挑選與告訴人不熟或被告等人得以掌控之當鋪唯恐不及
        ，豈有反擇中國當鋪典當，而自曝犯行之理。
    ５、告訴人指陳被告等人多次將其強押至位於臺北市○○○路○段一三七巷三十
        四號之小歇紅茶店強行逼債云云（見偵查卷第七十七、七十八頁），然經訊
        之小歇紅茶店服務生蕭麗雲不僅證述未見告訴人被限制行動自由之事，反稱
        被告甲○○與告訴人等人一起喝酒，且彼此有說有笑等情在卷（見原審八十
        九年四月二十五日訊問筆錄）。告訴人所指此節，顯然無稽。
（八）再查，被告甲○○倘真敢犯下告訴人所指駭人聽聞之「擄人勒贖」惡行，衡情
      平日素行絕非良善，告訴人避之猶恐不迨，絕無與其常有金錢往來之理。惟查
      告訴人竟先後多次向被告甲○○借用支票供個人使用，此參諸被告所提寶島商
      業銀行票號ＣＡ0000000號、ＣＡ0000000號支票存根聯、安泰
      商業銀行票號ＡＱ0000000號支票存根聯、臺北市第一信用合作社大橋
      分社支票正反面影本（票號ＤＮ○○五二二二號、發票日八十七年七月二十日
      、帳號○四─0000000、發票人蔡炳楠、庚○○背書），及寶島商業
      銀行儲蓄部八十九年二月二十九日寶銀儲蓄字第八九○五二號函檢送之發票人
      為甲○○、票號ＣＡ0000000號、帳號000000000號、發票日
      八十七年三月二十五日、面額五萬元、付款人寶島商業銀行儲蓄部，經告訴人
      庚○○背書之支票正反、面影本；安泰商業銀行松江分行八十九年三月三日
      （八九）安松字第○二四二號函檢送之發票人為楊秀蘭（即被告甲○○之妻）
      、票號ＡＱ0000000號、帳號0000000號、面額六萬一千元、付
  款人安泰商業銀行松江分行支票正反面影本等件，即可見一斑。以經驗法則而
      言，實難想像以告訴人於警訊中所指如被告甲○○素行如此不端之人，告訴人
      何以猶然與之交往，甚且多次向其調借支票使用？遑論倘真如告訴人所稱其遭
      受拘禁期間，經歷長達一、二日之毆打、電擊，連續威逼、恐嚇，被擄其間甚
      因體力不支一度昏倒在地，在赴國勝代書事務所及中國當鋪處理土地買賣一事
      及典當汽車之際，理當身心俱疲，全身傷痕累累方符常理，惟證人李國鎮、己○○、彭聖立、丙○○、陳碧惠、壬○○、丁○○、乙○○等人，若非於原審
      及本院調查中證稱未曾見告訴人身體有何異狀，則係絲毫未曾提及告訴人身體
      有何不良於行之狀。又果如告訴人於被擄始末中所稱其至八十七年六月二十四
      日下午典當汽車後，即決定不再軟弱姑息，以免被害人株連更廣，以告訴人本
      身久經商場，老於社會周旋，且多有刑事訴訟經驗（詳見原審卷附臺灣高等法
      院被告全國前案紀錄甚詳）之情形觀之，衡情在被威逼恐嚇、連續毆打後，卻
      未前往醫療院所驗傷存證之理。再者，被告戊○○固坦承伊之名片印有羅福助
      的助理字樣，惟辯稱：伊是經營票券業，六十七年十二月底選立委，支持羅福
      助，名片是在六十七年五月份印的，是要幫羅福助的助選，有經過羅福助的行
      政助理同意才印的云云（見本院卷第六十二頁），惟查被告辛○○與戊○○、
      庚○○曾合夥在台北市○○路○段十五號三樓設立冠暄貿易公司，告訴人庚○○當總經理，負責人為林正雄，是人頭，冠暄公司因告訴人庚○○使用支票跳
      票，而使該公司不能營業而改名，後來更名為冠鈺公司，負責人是辛○○等情
      ，業據同案被告辛○○於本院調查中供明（見本院卷第一０七頁），則告訴人
      與被告戊○○自屬熟稔，對於被告戊○○是否實際擔任羅福助之助理，應無不
      知之理，縱被告戊○○於名片印有羅福助的助理字樣，亦無使告訴人心生畏懼
      之可言。公訴人在無何積極證據足資佐證告訴人此開被毆打、恐嚇、威逼之被
      擄始末指訴之真實性，即遽然信採告訴人所提之被擄全盤情節，證據法則之採
      擷自有未洽。
 (九) 告訴人嗣於本院調查時指稱伊有己○○、吳嘉欲錄音帶，其中己○○錄音帶部
      分可以證明伊是被押去中國 (當鋪) 典當的，並願另呈錄音帶云云 (本院六十
      、六四頁) ，惟嗣經本院各次傳訊即拒不到庭致本院無從再予查證，併此敘明
      。
（十）綜上各點，上開證人丁○○、壬○○、乙○○、癸○○、陳碧惠所為上開證詞
      外，至多祇能認定告訴人因與乙○○間因鉅額土地價款之買賣糾紛，告訴人對
      無力償還解決，經乙○○得知告訴人與丁○○及被告戊○○就泰山土地買賣之
      事，相約在青島東路紅茶店後，即偕其表弟癸○○同往紅茶店，告訴人乍見乙○○惶恐不安，是以不明就理之證人丁○○、壬○○乃「感覺」告訴人係被二
      人強行押走，到達乙○○位於天母住宅後，由告訴人另電邀被告辛○○、甲○○前來相商，渠等酒足飯飽之後始一同離去，翌日（即八十七年六月二十三日
      ）上午，渠等三人再度前往何宅續商，共同飲畢何家之酒後，更由癸○○前往
      購買麥格啤酒供渠等飲用等情；惟卻無從證明被告等人確有公訴人所指之犯行
      。揆諸前揭說明，公訴人引為證明被告三人犯罪之王陌阡、壬○○、丁○○、
      李國鎮、丙○○、己○○、乙○○等人證詞，既有不足證明被告等確有公訴人
      所指妨害行動自由或恐嚇危害安全之犯行，而告訴人片面指速之被擄始末情節
      ，復有前開前後指訴矛盾不一，並與經驗法則及論理法則顯然不符之瑕疵可指
，自不得以之作為不利被告三人之唯一證據。此外，復查無其他積極證據足令
      本院確信被告甲○○、辛○○、戊○○確有公訴人起訴犯罪事實所指指使黑道
      份子數名，開車押人，並持菜刀威逼恐嚇、毆打告訴人，拘禁告訴人等妨害行
      動自由、恐嚇危害安全之犯行，不能證明被告三人犯罪，自應為渠等無罪之諭
      知。
（十一）原審以不能證明被告等犯罪，諭知被告等無罪之判決，核無違誤，應予維持
      。檢察官上訴意旨猶執陳詞，指摘原判決不當，請求撤銷改判，為無理由，應
      予駁回。
據上論斷，應依刑事訴訟法第三百六十八條，判決如主文。
本案經檢察官沈明彥到庭執行職務。
中    華    民    國      九十    年       四       月        十三      日
                              臺灣高等法院刑事第二十二庭
                                  審判長法  官  許  正  順
                                        法  官  林  明  俊
                                        法  官  邱  同  印
右正本證明與原本無異。
如不服本判決應於收受送達後十日內向本院提出上訴書狀，其未敘述上訴之理由者並
得於提起上訴後十日內向本院補提理由書（均須按他造當事人之人數附繕本）。
                                        書記官  莊  昭  樹
中    華    民    國      九十    年       四       月       十六       日


司法院資訊處製作；財團法人民間司法改革基金會備份。
